【裁判字號】    89,上易,2062
【裁判日期】    900313
【裁判案由】    傷害
【裁判全文】
臺灣高等法院臺南分院刑事判決           八十九年度上易字第二六二號    Ｃ
      上  訴  人  臺灣嘉義地方法院檢察署檢察官
      被      告  乙  ○  ○
右上訴人因傷害案件，不服臺灣嘉義地方法院八十九年度易字第七七二號中華民國八
十九年十月三十日第一審判決（起訴案號：臺灣嘉義地方法院檢察署八十八年度偵字
第六八四九號），提起上訴，本院判決如左：
      主      文
原判決關於甲○○部分撤銷。
甲○○傷害人之身體，處罰金伍千元。如易服勞役，以參佰元折算壹日。
其他上訴駁回。
      事      實
一、緣甲○○因乙○○與丙○○有債務糾紛，乙○○不滿丙○○久未償債，乃於民國
    （下同）八十八年八月二十七日下午二時十分許，邀集甲○○及陳榮智、吳金龍
    、曾瑞彬、吳永義（除被告甲○○外，餘另為不起訴處分）等人，同赴嘉義市○
    區○○路六八號丙○○之住處前欲索討債務，嗣因人聲雜沓，為鄰右報警趕抵現
    場處理，丙○○答以債務紛爭後，乃二子騎乘機車與乙○○、甲○○兩人於同
    日下午五時十分許，到達嘉義市○○路三十號市議員侯金良服務處協調，詎一言
    不合，甲○○竟基於傷害之犯意，徒手毆打丙○○之頭部，致丙○○受有頭部外
    傷腦震盪、頭痛、右眼臉腫及流鼻血等傷害。
二、案經丙○○訴由嘉義市警局第二分局移送臺灣嘉義地方法院檢察署檢察官偵查起
    訴。
      理      由
壹、撤銷改判部分：
一、訊據被告甲○○矢口否認有傷害告訴人丙○○之犯行，並辯稱：告訴人當天跟被
    告乙○○談完後起身要走出去，我用手擋住他問他何時要還我錢，告訴人猶豫了
    一下，才答應我要在九月一日還我錢，我並沒有打他云云。經查，右揭事實業據
    告訴人丙○○之指訴甚詳，並經目擊證人即告訴人之子蘇育緯於本院調查中到庭
    證稱：甲○○有打我的父親，乙○○有在場，但沒有打我的父親等語（見本院九
    十年二月八日訊問筆錄），復有嘉義陳仁德醫院出具之診斷證明書一份附卷足稽
    （見警卷第十九頁）。參以被告甲○○於警訊中供承：在市議員侯金良服務處有
    掌摑丙○○臉頰一下等語（見警卷第九頁反面），及於偵訊中坦承因受告訴人推
    擠，而出手抵擋，致手揮到告訴人臉部之情（見他字卷第一０六九號第四十二頁
    反面），以上相互參證，足見被告確係有出手毆打告訴人成傷無訛。故被告上開
    所辯，顯係事後畏罪卸責之詞，無足採取。其事證明確，犯行洵堪認定。
二、核被告甲○○所為係犯刑法第二百七十七條第一項之普通傷害罪。原審就此部分
    疏未詳加調查證據及未細心勾勒案情，遽以本件無證據證明被告犯罪，而予諭知
    無罪之判決，尚嫌速斷。檢察官上訴意旨執此指摘原判決此部分不當，為有理由
    ，自應由本院將原判決關於被告部分撤銷改判。爰審酌被告之素行、犯罪之動機
    、目的、手段、方法、下手之輕重、對告訴人造成之傷勢及犯後態度等一切之情
    狀，量處如主文第二項所示之刑，並諭知如易服勞役以三百元折算一日之標準。
    被告甲○○經合法傳喚，無正當理由不到庭，不待其陳述逕行判決。
貳、駁回部分：
一、公訴意旨略以：被告乙○○於上開時地與同案被告甲○○共同基於傷害之犯意聯
    絡，推由甲○○徒手毆打丙○○之頭部，致丙○○受有頭部外傷腦震盪、頭痛、
    右眼臉腫及流鼻血等傷害，因認被告乙○○涉有傷害犯嫌。
二、按犯罪事實應依證據認定之，無證據不得推定其犯罪事實；又不能證明被告犯罪
    者，應諭知無罪之判決；刑事訴訟法第一百五十四條、第三百零一條第一項分別
    定有明文。又犯罪事實之認定，應憑真實之證據，倘證據是否真實尚欠明確，自
    難以擬制推測之方法，為其判斷之基礎；而認定犯罪事實之證據係指足以認定被
    告確有犯罪行為之積極證據而言，該項證據自須適合於被告犯罪事實之認定，始
    得採為斷罪資料，最高法院著有五十三年台上字第六五六號、二十九年上字第三
    一０五號判例足循。且刑事訴訟上證明之資料，無論其為直接或間接證據，均須
    達於通常一般之人均不致有所懷疑，而得確信其為真實之程度，始得據為有罪之
    認定，若其關於被告是否犯罪之證明未能達此程度，而有合理懷疑之存在，致使
    無從形成有罪之確信，根據「罪證有疑，利於被告」之證據法則，即不得遽為不
    利被告之認定，此有最高法院七十六年台上字第四九八六號判例可稽。再者，告
    訴人之指訴係以使被告受刑事訴追為目的，是其陳述是否與事實相符，仍應調查
    其他證據以資審認，最高法院三十年上字第八一六號、五十二年台上字第一三０
    ０號判例足資參照。
三、公訴意旨認被告乙○○犯上開犯行，無非係以告訴人丙○○之指訴及由告訴人提
    出嘉義陳仁德醫院出具之診斷證明書，且依同案被告甲○○於偵訊時坦承因受告
    訴人推擠，而出手抵擋，致手揮到告訴人臉部之情，而推論被告二人有共同傷害
    之犯意聯絡等由為據。
四、訊據被告乙○○堅決否認有傷害告訴人之犯行，並辯稱：當天調解時告訴人說要
    九月一日要還我錢，我就出去外面問委員有關調解事宜，我沒叫甲○○打告訴人
    ，自己亦無出手等語。經查：證人侯金良市議員已於偵查中、另證人王勝雄即嘉
    義市東區調解委員、證人楊登翔於原審均亦證稱只見告訴人載有二個小孩回去，
    沒有看到被告毆打他等情，且同案被告甲○○於警訊時供證稱：只有我出手毆打
    丙○○，我沒見到其他人毆打等語（見警卷第十頁反面），參以目擊證人即告訴
    人之子蘇育緯於本院調查中到庭證稱：甲○○有打我的父親，乙○○有在場但沒
    有打我的父親等語（見本院九十年二月八日訊問筆錄）；此外，復查無任何積極
    而明確之證據足以證明告訴人所受之傷害確係被告乙○○出手予以毆打或有唆使
    甲○○所致，揆諸前開法條判例意旨，自非得僅憑告訴人一人之指訴據為被告有
    罪認定之依據，原審就此部分因予諭知被告乙○○無罪。本院經核原判決就此部
    分認事用法，俱無不合。檢察官上訴意旨執此指摘原判決此部分不當，為無理由
    ，應予駁回。
據上論斷，應依刑事訴訟法第三百六十八條、第三百七十一條、第三百六十九條第一
項前段、第三百六十四條、第二百九十九條第一項前段，刑法第二百七十七條第一項
、第四十二條第二項前段，罰金罰鍰提高標準條例第一條前段、第二條，判決如主文
。
本案經檢察官邱克斌到庭執行職務。
中    華    民    國      九十      年      三      月      十三        日
                                  臺灣高等法院臺南分院刑事第一庭
                                      審判長法官  鄭    文    肅
                                            法官  黃    聰    明
                                            法官  王    浦    傑
右正本證明與原本無異。
不得上訴。
                                      法院書記官  蔡    振    豐
中    華    民    國      九十      年      三      月     十九         日
附錄法條：
刑法第二百七十七條第一項：傷害人之身體或健康者，處三年以下有期徒刑、拘役或
                          一千元以下罰金。


司法院資訊處製作；財團法人民間司法改革基金會備份。
